臺灣臺北地方法院刑事判決　　　　　　　　　　　　　　九十一年度訴字第三三號
　　公　訴　人　臺灣臺北地方法院檢察署檢察官
　　被　　　告　丙○○
右列被告因偽造文書等案件，經檢察官提起公訴（九十年度偵字第二一八五七號），
本院判決如左：
    主  文
丙○○共同連續行使偽造公文書，足以生損害於公眾，累犯，處有期徒刑壹年貳月。
扣案偽造臺北市政府環境保護局專用垃圾袋超大型垃圾袋壹包、大型垃圾袋玖包、中
型垃圾袋參拾柒包共肆拾柒包均沒收。
    事  實
一、丙○○前於民國八十八年間因賭博案件，經台灣板橋地方法院八十九年度易字第
    三九五號判處有期徒刑五月，如易科罰金以三百元折算一日確定，甫於八十九年
    五月十七日易科罰金執行完畢，竟仍不知悔悟，明知自八十九年七月一日起，臺
    北市政府改採隨袋徵收垃圾清潔規費之方式，臺北市民於丟棄一般廢棄物時，應
    使用臺北市政府環境保護局（下稱臺甲○○○○）委託特定廠商製造印有「臺北
    市專用垃圾袋」、「臺北市政府環境保護局製」等字樣之專用垃圾袋，表示業經
    隨袋繳納垃圾費，始得送交環保局清潔人員清運，及如附表所示「臺北市政府環
    境保護局專用垃圾袋標章」之服務標章圖樣，業經環保局於九十年七月一日向經
    濟部智慧財產局申請註冊商標，註冊號數為第00000000號，專用期間自
    九十年六月一日起至一百年五月三十一日，且明知真實年籍不詳之成年男子「王
    先生」所販賣之垃圾袋係使用相同於環保局所註冊之上開商標圖樣、欠缺防偽封
    籤之偽造臺北市政府環境保護局專用垃圾袋（下稱臺北市專用垃圾袋），竟意圖
    販賣，於九十年十月底某日，在台北市○○○路○段四一九巷三號所營天母鎖匙
    行內，以超大型（每包十只）、大型（每包二十只）、中型（每包二十只）垃圾
    袋每包均以新台幣（下同）一百二十元，小型（每包三十只）垃圾袋每包八十元
    之價格，販入未經同意擅自使用上開商標之專用垃圾袋，並基於行使偽造公文書
    與意圖自己不法所有之概括犯意聯絡，以相同價格連續將偽造垃圾袋售予乙○○
    三次（乙○○另案經本院審理中），乙○○則或自用或轉售不特定之買受人，均
    用以混充為已繳納垃圾規費之專用垃圾袋裝填垃圾，持交環保局清潔人員，致其
    誤認該等垃圾業經隨袋繳納垃圾費，而提供清運垃圾之服務，藉此獲得免付垃圾
    費之不法利益，足以生損害於臺北市政府垃圾規費收取之正確性。嗣於同年六月
    十九日，乙○○在台北市○○路○段二一五號前兜售前開偽造之垃圾袋時，為警
    查獲，經其供出上情，警方嗣於同日二十四時，循線在台北市○○○路一九七號
    前丙○○所駕駛之ＨＺ－七九四七號自小客車內，查獲偽造之超大型垃圾袋一包
    （每包十只）、大型垃圾袋九包（每包二十只）、中型三十七包（每包二十只）
    共四十七包。
二、案經臺北市政府警察局移送臺灣臺北地方法院檢察署檢察官偵查起訴。
    理  由
一、訊據被告丙○○固坦認於右揭時地自王先生處販入偽造垃圾袋後連續販賣予乙○
    ○三次之情不諱，惟矢口否認有何上揭犯行，辯稱：係代乙○○向王先生購買垃
    圾袋，伊不知為偽造，且僅知乙○○乃自行使用，對其轉售一事毫無所悉云云。
    經查：
（一）右揭被告販售偽造台北市名義及仿冒服務標章之台北市專用垃圾袋之事實，業
      據被害人台北市政府環境保護局之查緝偽造垃圾袋小組人員許漢平於本院審理
      中指證綦詳（見本院九十一年二月二十七日審判筆錄），並經證人乙○○於警
      訊、偵查證稱「（偽造之垃圾袋源自何處？）係向丙○○購得。係我向丙○○
      以電話聯繫後，告知欲購買之型式、數量後，開車載偽造之垃圾袋至我處所樓
      下交易三次，自五月中旬起最後一次是六月十八日十五時許，每次約購一萬元
      。」、「（你買時知道是假的？）知道。」等情屬實（分見九十年度偵字第二
      一八五七號偵查卷第三十四頁及九十年度核退字第九九五號偵查卷第十五頁正
      面），且有該局說明文件、服務標章註冊證各一紙在卷可稽及偽造垃圾袋四十
      七包扣案可資憑考。證人雖嗣於本院審理交互詰問翻異改稱其亦不知係偽造云
      云，無非係其遭檢察官改列被告後，為脫免己之犯行追訴所為迴護之詞，自不
      足為被告有利之事實認定。
（二）參諸被告販賣之台北市專用垃圾袋，俱無防偽標籤，已經本院當庭勘驗無誤，
      且文字印刷亦與真品有異，復為證人許漢平於本院審理中到庭結證詳確（均見
      本院九十一年二月二十七日審判筆錄），顯見係為仿品無訛，況台北市採專用
      垃圾袋方式隨袋徵收處理費用，自八十九年七月一日實施以來，費率及向經核
      可之零售商購買垃圾袋一事，已廣為宣導，而為台北市民所共知，被告自承向
      自稱「王先生」者購入所兜售之來路不明垃圾袋，且僅以一百二十元、八十元
      之價格販入售出，亦與真品實際販售之四百六十元至二百一十元價格，相差至
      為懸殊，所辯不知販賣之垃圾袋係仿冒品云云，孰能置信。佐以證人乙○○向
      被告購買三次，每次一萬元，已如前述，若與被告販售價格相較，平均每次可
      購得超大型垃圾袋約一百包共一千只或大、中型垃圾袋各約一百包二千只，何
      況為警查獲當時所扣各式垃圾袋亦高達九百三十只，衡其數量之多、容量之鉅
      ，豈能於一個月內之短期內純供自用，被告明知證人乙○○轉售垃圾袋予他人
      使用之事，亦甚顯然。
（三）綜上所述，被告所辯乃事後卸責之詞，殊不足採。本件事證已臻明確，其犯行
      堪以認定。
二、查臺北市專用垃圾袋係由環保局以公開招標方式，委託特定廠商製造，垃圾袋上
    並印有「臺北市專用垃圾袋」、「臺北市政府環境保護局製」等字樣，表示業經
    隨袋繳納垃圾費予臺北市政府，為一定用意之證明，而屬於刑法第二百二十條第
    一項所稱之文書，且亦為臺北市政府取代垃圾費用隨水費徵收之替代方案，依市
    民消費產生垃圾之數量而徵收費用，與市民間之關係，應屬公法上之金錢給付關
    係，非得僅以民間買賣私法關係視之，其性質應屬公務員職務上所製作之文書，
    且被告明知係仿冒垃圾袋，竟販入後再出售乙○○自用或轉售予不特定人，供乙
    ○○及不特定購買人裝填垃圾持交環保局清潔人員，使之誤認該等垃圾業經隨袋
    繳納垃圾費，而提供清運垃圾之服務，藉此獲得免付全額垃圾費之不法利益，自
    足以生損害於臺北市政府垃圾費收取之正確性，核其所為，係犯刑法第二百十六
    條、第二百二十條第一項、第二百十一條之行使偽造準公文書罪、刑法第三百三
    十九條第二項之詐欺得利罪及商標法第六十三條之販賣仿冒商標商品罪。被告與
    乙○○及真實姓名年籍不詳之成年購買人等，就上開行使偽造公文書及詐欺得利
    犯行間，有犯意聯絡，推由乙○○、各該購買人下手實施，應以共同正犯論（公
    訴人誤認被告與乙○○間就乙○○販售偽造垃圾袋有共犯行為及漏論被告明知乙
    ○○轉售不特定購買者，而與其間有共犯行止，均有未洽）。被告先後多次行使
    偽造準公文書、詐欺得利及販賣仿冒商標商品犯行，時間緊接，觸犯構成要件相
    同之罪名，顯係基於概括犯意反覆為之，均應依刑法第五十六條連續犯之規定各
    論以一罪，並加重其刑。又被告所犯上開三罪間，有方法結果之牽連犯關係，應
    依刑法第五十五條之規定，從重論以行使偽造準公文書罪。末查被告前於八十八
    年間因賭博案件，經台灣板橋地方法院八十九年度易字第三九五號判處有期徒刑
    五月，如易科罰金以三百元折算一日確定，甫於八十九年五月十七日易科罰金執
    行完畢，有臺灣高等法院檢察署刑案紀錄簡覆表一件在卷可徵，其於五年內再犯
    本件有期徒刑以上之罪，為累犯，應依刑法第四十七條之規定，遞加重其刑。爰
    審酌被告圖利之犯罪動機，販賣仿冒垃圾袋之期間、數量，對使用者付費之環保
    清運政策之破壞及犯後態度等等一切情狀，量處如主文所示之刑示懲。
三、扣案偽造之之臺北市專用垃圾袋超大型垃圾袋一包（每包十只）、大型垃圾袋九
    包（每包二十只）、中型三十七包（每包二十只）共四十七包，係被告犯商標法
    第六十三條所販賣之物，而應依商標法第六十四條之規定諭知沒收。
據上論斷，應依刑事訴訟法第二百九十九條第一項前段，商標法第六十三條、第六十
四條，刑法第十一條前段、第二十八條、第五十六條、第二百十六條、第二百二十條
第一項、第二百十一條、第三百三十九條第二項、第五十五條、第四十七條，罰金罰
鍰提高標準條例第一條前段，判決如主文。
本案經檢察官黃久真到庭執行職務
中      華      民      國     九十一     年      三     月     十三    日
                                      臺灣臺北地方法院智慧財產法庭
                                          法  官   吳  定  亞
右正本證明與原本無異。
如不服本判決，應於判決送達後十日內向本院提出上訴狀(應抄附繕本)。告訴人
或被害人如對於本判決不服者，應具備理由請求檢察官上訴，其上訴期間之計算
係以檢察官收受判決正本之日期為準。
                                          書記官   巫  美  華
中      華      民      國      九十一      年     三    月     十五    日
附錄本案論罪科刑法條全文
刑法第二百一十一條
偽造、變造公文書，足以生損害於公眾或他人者，處一年以上七年以下有期徒刑。
中華民國刑法第二百一十六條 (行使偽造變造或登載不實之文書罪)
行使第二百十條至第二百十五條之文書者，依偽造、變造文書或登載不實事項或使登
載不實事項之規定處斷。
刑法第三百三十九條第一項
意圖為自己或第三人不法之所有，以詐術使人將本人或第三人之物交付者，處五年以
下有期徒刑、拘役或科或併科一千元以下罰金。
商標法第六十二條
意圖欺騙他人，有左列情事之一者，處三年以下有期徒刑、拘役或科或併科新臺幣二
十萬元以下罰金：
一、於同一商品或類似商品，使用相同或近似於他人註冊商標之圖樣者。
二、於有關同一商品或類似商品之廣告、標帖、說明書、價目表或其他文書，附加相
    同或近似於他人註冊商標圖樣而陳列或散布者。
商標法第六十三條
明知為前條商品而販賣、意圖販賣而陳列、輸出或輸入者，處一年以下有期徒刑、拘
役或科或併科新臺幣五萬元以下罰金。
